【裁判字號】    98,訴,2973
【裁判日期】    990525
【裁判案由】    貪污治罪條例
【裁判全文】
臺灣臺中地方法院刑事裁定              98年度訴字第2973號
公  訴  人  臺灣臺中地方法院檢察署檢察官
被      告  丙○○
即聲請  人
選任辯護人  常照倫律師
            李進建律師
上列聲請人即被告因違反貪污治罪條例案件，聲請具保停止羈押
，本院裁定如下：
    主  文
聲請駁回。
    理  由
一、聲請意旨略以：被告即聲請人自民國81年高考及格取得公務
    人員任用資格，於次年退伍後進入政府部門服務，因對司法
    官及律師之行業極為嚮往，故自93年起利用下班公餘時間及
    例假日時間，前往東海大學修習應考所需之相關法律課程，
    縱在押期間仍未中斷此二項考試之應考準備，單自遭押迄今
    ，已整理完成相關應考資料筆記逾90萬字，聲請人為準備考
    試投注心血不計其數，且及格希望濃厚，該二項考試將於近
    期內開始報名，且聲請人尚有年邁雙親及二稚子需照料，要
    無逃亡之虞，為此聲請准予被告具保停止羈押等語。
三、按被告及得為其輔佐人之人或辯護人，得隨時具保，向法院
    聲請停止羈押，刑事訴訟法第110 條第1 項定有明文。
四、經查：
    本案經本院於98年10月14日、同年10月28日、同年11月11日
    、同年11月25日、同年12月16日、同年月30日、99年1 月20
    日進行審理程序、於99年月2 月12日請法務部調查局臺中市
    調查站函送「臺中市政府停車繳費通知單建檔及轉製影像檔
    作業委託辦理案發包原案資料」等文件，及於99年3 月24日
    開庭審理後，審酌證人乙○○、丁○○及甲○○等人分別於
    調查站、偵查中及本院審理之證述，通訊監察譯文內容、蒐
    證照片等證物，本院認為被告涉犯貪污治罪條例第4 條第1
    項第2 款之藉勢、藉端勒索財物罪，犯罪嫌疑重大，其法定
    本刑為「無期徒刑或十年以上有期徒刑，得併科新臺幣一億
    元以下罰金」，若該罪名成立，被告將來需面對相當長期之
    刑期，極有可能因而逃亡，有羈押之事由存在，非予羈押，
    難以進行後續審理及執行，亦有羈押之必要性，無從以具保
    或其他手段替代。參以大法官會議解釋第665 號針對刑事訴
    訟法第101 條第1 項第3 款羈押原因所為關於：「……被告
    犯上開重罪條款且嫌疑重大者，仍應有『相當理由』認為其
    有逃亡、湮滅、偽造、變造證據或勾串共犯或證人等之虞…
    …」之解釋，上揭所稱「相當理由」，與同條項第1 款、第
    2 款法文內之「有事實足認有... 之虞」（學理上解釋為「
    充分理由」）尚屬有間，其條件當較寬鬆。良以重罪常伴有
    逃亡、滅證之高度可能，係趨吉避凶、脫免刑責、不甘受罰
    之基本人性，倘一般正常之人，依其合理判斷，可認為該犯
    重罪嫌疑重大之人具有逃亡或滅證之相當或然率存在，即已
    該當「相當理由」之認定標準，不以達到充分可信或確定程
    度為必要。而其認定，固不得憑空臆測，但不以絕對客觀之
    具體事實為限，若有某些跡象或情況作為基礎，即無不可（
    最高法院98年度台抗字第668 號）。被告於本院審理時，仍
    始終矢口否認犯行，衡諸常理判斷，被告實有脫免刑責、不
    願受罰之傾向，具有逃亡之相當或然率存在。至於被告所稱
    ：伊為司法官及律師考試已完成筆記逾90萬字及格濃厚，該
    二項考試將於近期內開始報名等語，縱令屬實，並非據以具
    保停止羈押之理由。則本案羈押之理由及必要性並未因聲請
    人所主張之事由而消滅。從而，本院認為聲請人所請具保停
    止羈押為無理由，應予駁回。
中    華    民    國    99    年    5     月    25    日
           刑事第十三庭   審判長法  官  楊萬益
                                法  官  劉邦繡
                                法  官  蔡建興
以上正本證明與原本無異。
如不服本裁定，應於裁定送達後5 日內向本院提出抗告狀（須附
繕本）。
                                書記官  譚系媛
中    華    民    國    99    年    5     月    25    日

司法院資訊處製作；財團法人民間司法改革基金會備份。
